臺灣臺中地方法院刑事判決　96年度易字第2728號
公　訴　人　臺灣臺中地方法院檢察署檢察官　張桂芳
被　　　告　乙○○
上列被告因詐欺案件，經檢察官提起公訴（九十六年度偵字第
五四六六號），本院就被告乙○○部分判決如下：
    主    文
本件免訴。
    理    由
一、公訴意旨略以：乙○○能預見將自己帳戶之存摺、提款卡連
    同密碼交付與不詳身份之成年人使用，足供他人作為詐騙財
    物匯款之工具，仍基於幫助他人詐欺取財之不確定故意，乙○○於民國（下同）九十五年七月二十四日後某日，以新臺
    幣（下同）八千元代價抵償債務方式，在臺中市○○路與民
    權路口之興農生鮮超市，將不知情之妻張蜜（另為不起訴處
    分）所有之烏日郵局帳號00000000000000號帳戶之存摺、提
    款卡（含密碼）交付與年籍不詳之成年人綽號「阿偉」使用
    ，容任他人作為詐欺取財之工具。該年籍不詳之成年人取得
    前開帳戶之資料後，該詐欺集團成員竟共同基於為自己不法
    所有之意圖，由其中之成員於九十五年七月二十五日撥打電
    話與己○○謊稱：獲得貝斯特家電抽獎活動二獎，獎金一百
    萬元，然需繳交百分之二十之稅金，又恐獲獎人無力繳交稅
    款，需先認購七萬四千、八萬四千、十萬元其中一種價格之
    家電產品等語，致使己○○陷於錯誤於同年月二十六日匯款
    七萬四千元至林詠鋒（由檢察官另案通緝中）所有潭子郵局
    帳號00000000000000號帳戶內，己○○於匯款後不詳年籍之
    人以電話通知己○○另與自稱李碧蓮會計師聯繫，經己○○
    與年籍不詳之李碧蓮通話後，李碧蓮復稱需再與香港贊助商
    周美琪聯絡，經己○○與自稱周美琪之人聯繫後，周美琪誆
    稱：其為香港彩券局賽馬協會財務主任，己○○並非會員，
    不能提領一百萬元，需先成為臨時會員繳交會費四十萬元後
    ，連同獎金一百萬元及會費四十萬元退還，並告知將款項匯
    入陳獻忠（由檢察官另行併案審理）所有之臺中港郵局帳號
    0000000000000號帳戶內等語，致使己○○陷於錯誤再匯款
    四十萬元至陳獻忠所有之臺中港郵局帳戶內，己○○另與自
    稱黃文洋之人聯絡，黃文洋謊稱：己○○之會員編號為P165
    23號，今日為賽馬日，若沒有卡到位即退還一百四十萬元等
    語，自稱黃文洋之人又撥打電話與己○○稱：己○○已卡位
    並贏得二千六百萬元，但因非正式會員無法領取，因前已支
    付一百四十萬元，僅需再支付六十萬元即可成為正是會員等
    語，己○○即按其指示於九十五年七月三十一日匯款六十萬
    元至丙○○（由本院另行審結）所有之社頭郵局帳戶內，黃
    文洋之人要求己○○再與張會長聯繫，張會長稱：若要領取
    二千六百萬元需先匯一成二百七十萬元佣金，請與黃經理聯
    繫等語，己○○復與黃經理聯繫，黃經理稱：因領獎辦法變
    更，需先匯佣金二百七十萬元等語，因己○○表示並無該筆
    款項，黃經理稱：可先借一百五十萬元與己○○，並代為匯
    款與協會，剩餘一百二十萬元請己○○自行想辦法處理等語
    ，己○○於同年八月二日匯款七十萬元至戊○○（由本院另
    行審結）所有桃園南門郵局、五十萬元匯款至上開由乙○○
    所提供其妻張蜜（由檢察官另為不起訴處分）所有之烏日郵
    局帳戶內。己○○再與該詐欺集團之自稱王處長之人聯繫時
    ，王處長稱：因監聽己○○與黃經理電話知悉，佣金中的一
    百五十萬元係由黃經理代墊違反規定，除補足一百五十萬元
    外，不得領取獎金等語，己○○另匯款八十萬元至甲○○（
    由本院另行審結）所有之員林西門郵局帳戶內，匯款七十萬
    元至丁○○（由本院另行審結）所有之中壢建國郵局帳戶內
    。詐欺集團所屬成員王萬順（由檢察官另案提起公訴）即按
    綽號大吉之人指示，於九十五年八月三日下午二時十分許，
    持丁○○所有之郵局存簿、印章，填寫郵政存簿儲金提款單
    欲領取六十萬元時，出示變造之蕭存勇駕照供郵局人員查證
    後，因郵局行員察覺有異報請警局查辦，經警至烏日郵局盤
    查時，發覺王萬順所持有之證件照片同一，但年籍資料卻不
    相同而查獲王萬順，並扣得丁○○之郵局存摺、印章、偽造
    之蕭存勇駕照，因而循線查獲上情，因認被告乙○○涉有刑
    法第三十條第一項、第三百三十九條第一項前段之幫助詐欺
    取財罪嫌等語。
二、按案件曾經判決確定者，應諭知免訴之判決，並得不經言詞
    辯論為之，刑事訴訟法第三百零二條第一款、第三百零七條
    ，分別定有明文。又訴訟上所謂一事不再理之原則，關於實
    質上一罪或裁判上一罪，亦均有其適用，最高法院六十年臺
    非字第七七號著有判例，可資參照。
三、查：
  (一)被告乙○○前因詐欺案件，即渠明知個人之帳戶關係本身之
    信用具有一身專屬之性質，在現今各家金融機構開立帳戶使
    用並無特殊之條件與困難，而一般人均係使用自己名義之帳
    戶，如涉及使用他人之帳戶常與財產犯罪密切相關，且取得
    他人帳戶存摺之目的通常在於便利收取贓款及掩飾犯行使之
    不易遭人追查，在能預見某姓名、年籍及住居所均不詳之成
    年人收受帳戶之目的係欲隱匿真實身分，以供犯罪集團進行
    詐欺犯罪所用下，竟因積欠地下錢莊債務未能清償，希冀以
    自身金融機構帳戶抵免借款利息，而不顧他人所可能遭受之
    危害，基於幫助該成年男子犯詐欺取財罪之不確定故意，於
    九十五年七月十一日，前往中華郵政股份有限公司烏日郵局
    申請補發帳號第0000000-0000000號帳戶之存摺後，於同年
    月十七日，在烏日郵局前，將其領得之晶片卡、密碼、存摺
    交予該成年男子。該成年男子遂與其所屬詐欺集團成員，基
    於意圖為自己不法所有之犯意，於九十五年八月七日撥打電
    話予楊雅惠，佯稱中獎，欲領取獎金需先匯款等語，致楊雅
    惠陷於錯誤，信以為真，而依照該詐騙集團成員之指示，於
    同日匯款六萬三千元至乙○○上開郵局帳戶內，旋即遭詐騙
    集團成員提領一空。嗣經楊雅惠報警處理後，始循線查悉上
    情，經臺灣臺中地方法院檢察署檢察官偵查起訴（九十五年
    度偵字第二八○三九號），本院於九十六年四月十二日以九
    十六年度易字第五四一號判決認構成幫助詐欺取財罪，而判
    處有期徒刑四月，於同年五月十四日確定並送執行在案（下
    稱前案），有上開案件起訴書、刑事判決書及臺灣高等法院
    被告前案紀錄表、本院電話記錄表等附卷可稽。
  (二)而公訴人於九十六年四月二十三日提起本件公訴（本院於同
    年五月二十一日分案），認被告乙○○明知如將帳戶之存摺
    、提款卡連同密碼交付與不詳身份之成年人使用，足供他人
    作為詐騙財物匯款之工具，仍基於幫助他人詐欺取財之不確
    定故意，於九十五年七月二十四日後某日，以新臺幣（下同
    ）八千元代價抵償債務方式，在臺中市○○路與民權路口之
    興農生鮮超市，將不知情之妻張蜜（另為不起訴處分）所有
    之烏日郵局帳號00000000000000號帳戶之存摺、提款卡（含
    密碼）交付與年籍不詳之成年人綽號「阿偉」使用，容任他
    人作為詐欺取財之工具。嗣該詐欺集團成員，果真詐騙被害
    人己○○，並要求被害人己○○將其中五十萬元匯款至上開
    由乙○○所提供其妻張蜜所有之上開烏日郵局帳戶內，因認
    被告涉犯幫助詐欺取財罪嫌。
  (三)訊據被告乙○○於偵查中及本院九十六年九月二十一日行準
    備程序時，均坦承係於九十五年七月十七日將二本存摺（包
    括乙○○及張蜜之烏日郵局存摺）交給地下錢莊的人，後來
    又和地下錢莊的人於九十五年七月二十四日左右要求給晶片
    卡，伊去辦理資料異動等語。可見被告於九十五年七月十七
    日交付伊自己及張蜜之烏日郵局帳戶時，僅有一幫助之犯意
    及行為。公訴人雖認張蜜所有之烏日郵局提款卡係於九十五
    年七月二十四日所核發，是被告乙○○應無可能於九十五年
    七月十七日即將張蜜所有之上開烏日郵局提款卡等物交付與
    地下錢莊之人等語。然公訴人於起訴事實中亦認定被告係將
    張蜜之存摺、提款卡以八千元之代價交付予地下錢莊之人抵
    債，與被告承認之交付原因相同，則雖依本案卷證資料所示
    ，張蜜所有之烏日郵局提款卡確係於九十五年七月二十四日
    所核發，該提款卡亦可能係被告交付存摺後，應地下錢莊人
    員之要求申請領用之晶片提款卡。被告辯稱係於九十五年七
    月十七日一次交付二本存摺，並非無據。是以，被告乙○○
    應僅有一次將存摺交付詐欺集團之行為，應可認定。上開二
    案之犯情，雖被害人有異，惟係源於被告於同一時間將自己
    及張蜜於烏日郵局二不同帳戶之存摺，一次交付予真實姓名
    年籍不詳，綽號「阿偉」之詐欺集團成員使用所致，顯見被
    告僅有一次幫助行為，雖有二被害人，但為想像競合犯，乃
    為實質上一罪關係，自為前案判決之既判力效力所及，而前
    案既經判決確定，公訴人就曾經判決確定之同一案件，向本
    院重行起訴，自為前案確定判決效力所及，依上開說明，爰
    不經言詞辯論，諭知免訴之判決。
據上論斷，應依刑事訴訟法第三百零二條第一款、第三百零七條
，分別判決如主文。
中　　華　　民　　國　　96　　年　　10　　月　　29　　日
                刑事第七庭  審判長法　官　陳如玲
                                  法　官  郭德進
                                  法　官  張清洲
以上正本證明與原本無異。
如不服本判決，應於收送達後十日內向本院提出上訴書狀（應敘
述具體理由並附繕本）。
上訴書狀如未敘述理由，應於上訴期間屆滿後二十日內補提理由
書於本院。
                                 書記官　沈筱玲
中　　華　　民　　國　　96　　年　　10　　月　　29　　日
